臺灣臺北地方法院小額民事判決
                                   111年度北小字第758號
原      告  許湄苓  
被      告  鄭明芳  
上列當事人間請求退還管理費事件，於中華民國111年7月20日言
詞辯論終結，本院判決如下：
    主  文
原告之訴駁回。
訴訟費用新臺幣壹仟元由原告負擔。
    事實及理由
一、原告主張：原告租賃門牌號碼臺北市○○○路0段0號5樓之1房
    屋（下稱系爭房屋）居住，被告為系爭房屋所在之松柏大廈
    管理委員會（下稱松柏大廈管委會）之主任委員。被告前以
    原告不是住戶且不具利害關係人身分，拒絕原告閱覽松柏大
    廈管委會之財務資料及會議紀錄，原告因此提告，經鈞院以
    109年訴字第8807號事件受理，松柏大廈管委會在該案委任
    律師並支出律師費新臺幣（下同）5萬元。被告係惡意不讓
    原告閱覽，被告應負擔該5萬元律師費。又松柏大廈管委會
    於109年9月10日支付律師諮詢費3,000元，此應是被告自身
    案件之諮詢費，以上合計為53,000元，被告濫權花用，應自
    行負擔。依松柏大廈103年2月至111年1月之收費明細表所示
    ，總收管理費均為1,118,870元，原告每月管理費為5,153元
    ，依比例被告應返還原告已繳管理費2,441元（計算式：5,1
    53÷111,887×53,000＝2,441，元以下四捨五入）。被告侵害
    原告權利，濫用原告所繳納之管理費，為此起訴請求：被告
    應給付原告2,441元，及自起訴狀繕本送達翌日起至清償日
    止，按年息5％計算之利息。
二、被告方面
（一）被告為松柏大廈管委會之主任委員（任期自109年1月16日
      至111年1月15日），松柏大廈曾對系爭房屋所有權人林炎
      松提出給付管理費訴訟，經鈞院以109年度北小字第3339
      號受理，原告不服、上訴3次，被告曾向鄭文玲律師諮詢
      法律意見，故於109年9月10日給付律師諮詢費3,000元。
      被告並無不讓原告閱覽，係原告不依規定提出申請，閱覽
      範圍不特定，還要將所有資料帶回家，閱覽方式不對，嗣
      兩造同意依閱覽規定讓原告閱覽資料，被告並無惡意。
（二）另因原告對松柏大廈管委會向鈞院提出撤銷區分所有權人
      會議決議事件（即109年度訴字第8807號），被告才委任
      律師代理訴訟，於109年10月13日支付鄭文玲律師費5萬元
      ，此為被告基於松柏大廈主任委員之職權所為之行為，並
      無任何不法之處。又缴交管理費是區分所有權人應負之責
      ，原告為承租人，非區分所有權人，其係基於租賃契約代
      付管理費，所繳交之管理費均匯入松柏大廈管委會帳戶，
      並無向單一住戶退還管理費之理。
（三）並聲明：原告之訴駁回。
三、按因故意或過失，不法侵害他人之權利者，負損害賠償責任
    ，民法第184條第1項前段定有明文。又侵權行為之成立，須
    行為人因故意過失不法侵害他人權利，亦即行為人須具備歸
    責性、違法性，並不法行為與損害間有因果關係，始能成立
    ，且主張侵權行為損害賠償請求權之人，對於侵權行為之成
    立要件應負舉證責任（最高法院100年度台上字第328號判決
    意旨參照）。經查，原告主張被告以松柏大廈管理費支付其
    應自行負擔之律師費5萬元及律師諮詢費3,000元，不法侵害
    原告財產權之事實，為被告所否認，依上述說明，應由原告
    舉證以實其說。經查，原告主張松柏大廈支出律師費5萬元
    、律師諮詢費3,000元之事實，業據其提出松柏大廈109年10
    月、同年11月管理費收支明細公佈表為證，並為被告所不爭
    執，固堪信為真實。惟被告抗辯上述支出均係松柏大廈管委
    會之訴訟案件，並非被告個人因素，就律師諮詢費3,000元
    （即109年度北小字第3339號）部分，並提出松柏大廈管委
    會對林炎松之支付命令聲請狀、109年度司促字第7148號支
    付命令、存證信函為證（見本院卷第137、139、145頁）；
    就律師費5萬元（即109年度訴字第8807號）部分，則提出原
    告對松柏大廈管委會之起訴狀、松柏大廈管委會之民事答辯
    狀為證（見本院卷第141、143頁），堪信松柏大廈管委會確
    因上述案件而支出律師諮詢費3,000元及律師費5萬元。原告
    固主張被告係惡意不讓其閱覽文件，並因被告自身案件去諮
    詢律師意見云云，然就此等事實並未提出確切證據證實為真
    ，自難憑採。故原告請求被告應按比例返還原告已繳管理費
    2,441元及法定遲延利息，洵非有據，不能准許。
四、從而，原告主張被告侵害其已繳納之管理費，請求被告給付
    原告2,441元，及自起訴狀繕本送達翌日起至清償日止，按
    年息5％計算之遲延利息，為無理由，應予駁回。
五、本件事證已臻明確，兩造其餘攻擊防禦方法，於本判決結果
    不生影響，爰不一一論述，併此敘明。
六、訴訟費用負擔之依據：民事訴訟法第78條。本件訴訟費用額
    ，依後附計算書確定如主文所示金額。
中　　華　　民　　國　　111 　年　　8 　　月　　18　　日
                              臺北簡易庭
                                  法  官  郭麗萍
以上正本證明與原本無異。
如不服本判決，須以違背法令為理由，於判決送達後20日內向本
庭（臺北市○○區○○○路0 段000 巷0 號）提出上訴狀。（須
按他造當事人之人數附繕本）。如委任律師提起上訴者，應一併
繳納上訴審裁判費。
中　　華　　民　　國　　111 　年　　8 　　月　　18　　日
                                  書記官  陳怡如
計    算    書
項    目                    金  額（新臺幣）      備  註
第一審裁判費               1,000元
合        計               1,000元

附錄：
一、民事訴訟法第436條之24第2項：
    對於小額程序之第一審裁判上訴或抗告，非以其違背法令為
    理由，不得為之。
二、民事訴訟法第436條之25：
    上訴狀內應記載上訴理由，表明下列各款事項：
    (一)原判決所違背之法令及其具體內容。
    (二)依訴訟資料可認為原判決有違背法令之具體事實。